臺灣新北地方法院刑事判決
111年度審重訴字第4號
公  訴  人  臺灣新北地方檢察署檢察官
被      告  周賜全



上列被告因違反商業會計法等案件，經檢察官提起公訴（109年
度偵字第43849號），被告於準備程序中就被訴事實為有罪之陳
述，經本院合議庭裁定改以簡式審判程序審理，判決如下：
    主  文
周賜全幫助犯商業會計法第七十一條第一款之填製不實會計憑證
罪，處有期徒刑參月，如易科罰金，以新臺幣壹仟元折算壹日。
    事實及理由
一、周賜全無實際經營公司之真意，亦無財力或相關專業得以擔
    任公司負責人，且未曾實際參與址設新北市○○區○○街000巷0
    0弄0號海山工業有限公司（於民國107年4月2日註銷登記，
    下稱海山公司）之營運，依其社會經驗及智識程度，本可預
    見海山公司可能為虛設之行號，且他人若任意借用不相識之
    人擔任公司之名義負責人，該他人可能以該公司名義從事不
    法商業行為，開立不實之統一發票與其他納稅義務人申報扣
    抵稅額，供作逃漏稅捐之用，竟仍不違背其本意，基於幫助
    商業負責人填製不實會計憑證及幫助他人逃漏稅捐之不確定
    故意，於106年8月1日，透過姓名年籍不詳、自稱「連先生
    」及「高小姐」引薦，再由許清毅（另案偵辦）轉介，自楊
    漢鴻（另為不起訴處分）承受海山公司之全部出資額，並配
    合辦理海山公司負責人變更登記，而自106年8月7日起至107
    年4月2日間止，擔任海山公司之登記負責人，復在「領用統
    一發票購票證申請書」上簽名後，向財政部北區國稅局申請
    「統一發票購票證」，領用統一發票供海山公司使用。於周
    賜全擔任海山公司登記負責人期間，海山公司並無銷售貨物
    與附表一所示公司，竟接續於附表一所示時間，任由他人虛
    偽開立不實統一發票共計199紙，銷售金額共計新臺幣（下
    同）124,250,351元，再交與附表一所示公司充當進項憑證
    ，持以向稅捐稽徵機關申報扣抵銷項稅額，以此不正方法幫
    助附表一所示公司逃漏營業稅共計3,414,088元；又海山公
    司並無與附表二所示公司交易，竟於附表二所示期間，取得
    如附表二所示不實統一發票，充當海山公司之進項憑證，持
    向稅捐稽徵機關申報不實之進項金額及稅額，以上開不正當方
    法為海山公司逃漏營業稅共計6,336,971元，足生損害於稅捐
    稽徵機關對於課稅之公平性及正確性。
二、證據：
  ㈠被告周賜全於本院準備程序及審理時之自白。 
  ㈡證人楊漢鴻、蔡湘雯於偵查中之陳述。
  ㈢財政部北區國稅局109年11月13日刑事案件移送書暨查緝案件
    稽查報告及所附之變更登記設立、註銷登記資料、稅籍資料
    、專案申請調檔統一發票查核名冊、已扣抵銷項稅額專案申
    請調檔統一發票查核名冊及清單。
三、論罪科刑：
  ㈠按統一發票乃證明交易事項之經過而為造具記帳憑證所根據
    之原始憑證，如商業負責人以明知為不實之事項而開立不實
    之統一發票，係犯商業會計法第71條第1款之明知為不實之
    事項而填製會計憑證罪，為刑法第215條業務上登載不實文
    書罪之特別規定，依特別法優於普通法之原則，自應優先適
    用商業會計法第71條第1款論處，而無適用刑法第215條之餘
    地（最高法院94年度台非字第98號判決意旨參照）。又稅捐
    稽徵法第43條第1項所稱之「幫助犯第41條之罪」，為特別
    法明定以幫助犯罪為構成要件之犯罪類型，亦為稅捐稽徵法
    特別規定，屬於一獨立之犯罪型態，性質上乃係實施犯罪之
    正犯，與刑法上幫助犯之具絕對從屬性者不同，不必有「正
    犯」之存在亦能成立犯罪（最高法院92年度台上字第2879號
    、72年度台上字第3972號判決意旨參照）。
  ㈡按刑法上所謂幫助他人犯罪，係指對他人決意實行之犯罪有
    認識，而基於幫助之意思，於他人犯罪實行之前或進行中施
    以助力，給予實行上之便利，使犯罪易於實行，而助成其結
    果發生者。是行為人對其幫助之行為與被幫助犯罪侵害法益
    之結果間有因果關係之認知，仍屬意為之，即得認有幫助犯
    罪之故意。從而，雖然被告確有從事構成犯罪要件以外之作
    為，而使犯罪順利完成，但如果控方無法舉出確實證據以證
    明其有和正犯之間，具有共同犯罪之意思聯絡者，仍祇能依
    罪疑唯輕原則，認屬幫助犯，而不能逕行課以共同正犯責任
    （最高法院102年度台上字第1920號判決意旨參照）。查被
    告配合辦理海山公司變更登記而擔任海山公司之登記負責人
    ，並在「領用統一發票購票證申請書」上親簽自己之姓名之
    行為，確實對於他人實施填製不實會計憑證之行為或海山公
    司取得不實統一發票充當進項憑證給予助力，然無證據證明
    被告業已直接參與以海山公司名義虛開統一發票之行為，或
    對於填製不實會計憑證之數量、金額、開立之對象等相關事
    項有決定權，尚難認被告已從事犯罪構成要件之行為，是被
    告所為應僅止於對本件犯罪提供助力，為幫助犯。 
  ㈢核被告所為，係犯刑法第30條第1項前段、商業會計法第71條
    第1款之填製不實會計憑證罪及稅捐稽徵法第43條第1項之幫
    助他人逃漏稅捐罪，且依前揭最高法院判決意旨說明，無庸
    再論以刑法第30條第1項、第215條之幫助業務登載不實罪。
    被告主觀上係出於同一幫助他人填製不實會計憑證罪及幫助
    他人逃漏稅捐罪之決意，客觀上亦係以數個舉動侵害同一法
    益，各行為之獨立性相當薄弱，依一般社會健全觀念難以強
    行分開，於刑法上應以一行為評價較為妥適，認被告所為應
    論以接續犯，僅成立一罪。被告以一幫助行為，同時觸犯上
    開二罪名，為想像競合犯，應依刑法第55條之規定，從一重
    之幫助填製不實會計憑證罪處斷。再被告以幫助之意思，參
    與填製不實會計憑證罪構成要件以外之行為，為幫助犯，爰
    依刑法第30條第2項之規定，按正犯之刑減輕之。起訴書認
    被告應論以商業會計法第71條第1款填製不實會計憑證罪，
    惟查被告未實際參與填製統一發票而交付附表一所示公司，
    或實際參與海山公司取得不實統一發票充當進項憑證，業如
    所述，且依卷內資料亦查無事實足認其與附表一所示公司之
    負責人或海山公司其他人有何共同犯意聯絡及行為分擔，起
    訴書就此容有誤解，附此敘明。
  ㈣爰審酌被告於105年間因偽造文書案件，經法院論罪科刑及於
    106年6月7日執行完畢等節，有臺灣高等法院被告前案紀錄
    表附卷可稽，素行非佳，本件為貪圖小利，率爾出借個人身
    分擔任虛設公司之登記負責人，幫助海山公司為填製不實會
    計憑證及幫助他人逃漏稅捐，除增加稅捐稽徵機關之查核困
    難、紊亂稅捐體制外，更影響國家財政及稅賦之正確性及公
    平性，所為應予非難，惟犯後終能坦承犯行，態度尚可，兼
    衡被告個人戶籍資料查詢結果註記國中畢業之教育程度、犯
    罪動機、目的、手段、所幫助開立之不實統一發票數量及逃
    漏稅捐之金額、未因本件犯行獲有利益等一切情狀，量處如
    主文所示之刑及諭知易科罰金之折算標準。
四、查被告擔任海山公司之登記負責人，雖與「高小姐」約定每
    月可獲得報酬3萬元，惟被告供稱：未曾取得報酬等語，綜
    觀卷內除被告供述外，並無積極事證足認被告因本案獲得不
    法利得，自無從宣告沒收犯罪所得。
據上論斷，應依刑事訴訟法第273條之1第1項、第299條第1項前
段，判決如主文。
本案經檢察官阮卓群偵查起訴，由檢察官宋有容到庭執行職務。
中　　華　　民　　國　　111 　年　　7 　　月　　11　　日
                  刑事第二十三庭  法  官  龔書安
上列正本證明與原本無異。
如不服本判決，應於判決送達後20日內敘明上訴理由，向本院提
出上訴狀( 應附繕本) ，上訴於臺灣高等法院。其未敘述上訴理
由者，應於上訴期間屆滿後20日內向本院補提理由書「切勿逕送
上級法院」。
                                  書記官  石秉弘
中　　華　　民　　國　　111 　年　　7 　　月　　12　　日
附錄本案論罪科刑法條全文：
中華民國刑法第30條
幫助他人實行犯罪行為者，為幫助犯。雖他人不知幫助之情者，
亦同。
幫助犯之處罰，得按正犯之刑減輕之。

商業會計法第71條
商業負責人、主辦及經辦會計人員或依法受託代他人處理會計事
務之人員有下列情事之一者，處5年以下有期徒刑、拘役或科或
併科新臺幣60萬元以下罰金：
一、以明知為不實之事項，而填製會計憑證或記入帳冊。
二、故意使應保存之會計憑證、會計帳簿報表滅失毀損。
三、偽造或變造會計憑證、會計帳簿報表內容或毀損其頁數。
四、故意遺漏會計事項不為記錄，致使財務報表發生不實之結果
    。
五、其他利用不正當方法，致使會計事項或財務報表發生不實之
    結果。
　　
稅捐稽徵法第43條
教唆或幫助犯第41條或第42條之罪者，處3年以下有期徒刑、拘
役或科新臺幣6萬元以下罰金。
稅務人員、執行業務之律師、會計師或其他合法代理人犯前項之
罪者，加重其刑至二分之一。
稅務稽徵人員違反第33條規定者，處1萬元以上5萬元以下罰鍰。
 

附表一：（海山公司銷貨及銷項稅額部分）單位：新臺幣、元
項目 營業人名稱 開立期間 開立統一發票明細   提出申報扣抵明細    張數  銷售額 稅額 張數 銷售額 稅額 1 維薩環球國際有限公司 106年7月至8月 2 500,450 25,023 2 500,450 25,023 2 凱捷生物科技有限公司 106年10月至11月 2 800,000 40,000 2 800,000 40,000 3 銳綸數位股份有限公司 106年9月至10月 5 2,000,000 100,000 5 2,000,000 100,000 4 皇龍國際禮儀有限公司 106年9月至10月 2 800,000 40,000 2 800,000 40,000 5 冠森建設有限公司 106年9月至12月 62 53,944,085 2,697,209 0 0 　 6 有祈閎有限公司 106年9月至12月 14 6,044,990 302,251 14 6,044,990 302,251 7 田旺開發建設有限公司 106年7月至8月 2 800,000 40,000 2 800,000 40,000 8 金兔工具有限公司 106年7月至10月 10 3,776,506 188,826 10 3,776,506 188,826 9 宏祥工程顧問有限公司 106年9月 2 1,150,000 57,500 2 1,150,000 57,500 10 鼎威開發工程有限公司 106年11月至12月 5 3,924,010 196,201 4 3,386,870 169,344 11 狀元能源科技有限公司 106年7月至8月 7 3,000,000 150,000 7 3,000,000 150,000 12 瑞森建設股份有限公司 106年7月至8月 8 2,570,000 128,500 8 2,570,000 128,500 13 佳儷企業有限公司 106年7月 4 1,905,000 95,250 4 1,905,000 95,250 14 鴻楠工業有限公司 106年7月至8月 4 1,300,200 65,010 4 1,300,200 65,010 15 本信實業有限公司 106年7月至10月 14 6,008,010 300,402 14 6,008,010 300,402 16 伸鎰企業社 106年7月至8月 8 2,276,292 113,817 6 1,588,670 79,435 17 精銳鋼模有限公司 106年9月 3 1,499,990 75,000 3 1,499,990 75,000 18 極速空力有限公司 106年7月至8月 2 499,998 25,000 2 499,998 25,000 19 開發精密有限公司 106年9月至10月 6 3,000,325 150,018 6 3,000,325 150,018 20 科盈企業有限公司 106年9月至10月 5 2,550,024 127,501 5 2,550,024 127,501 21 宏得廢五金商行 106年7月至8月 6 1,513,530 75,678 6 1,513,530 75,678 22 伸鎰企業有限公司 106年7月至8月 6 1,836,449 91,823 6 1,836,449 91,823 23 順泰鑫國際貿易有限公司 106年9月至10月 9 8,730,496 436,527 9 8,730,496 436,527 24 鉦鴻機械有限公司 106年9月至10月 4 1,499,996 75,000 4 1,499,996 75,000 25 金剛污染防治股份有限公司 106年7月至8月 3 9,430,000 471,500 3 9,430,000 471,500 26 暟昱企業有限公司 106年7月 2 1,090,000 54,500 2 1,090,000 54,500 27 巨鑫國際企業有限公司 106年7月至8月 2 1,800,000 90,000 2 1,800,000 90,000 小計（A)   199 124,250,351 6,212,536 134 69,081,504 3,454,088 銷貨退回及折讓(B)   0 0 0 2 800,000 40,000 合計(A－B)   199 124,250,351 6,212,536 132 68,281,504 3,414,088  

附表二：（海山公司進貨及進項稅額部分）單位：新臺幣、元
編號 營業人名稱 扣抵時間 發票張數 進貨額 營業稅額 1 大北美資訊有限公司 106年10月間 10 55,886,440 2,794,320 2 兆金生物科技有限公司 106年8月間 42 35,792,200 1,789,610 3 萬金麗妍股份有限公司 106年12月間 11 35,060,810 1,753,041 合計   63 126,739,410 6,336,971